【裁判字號】    98,台上,3161
【裁判日期】    980611
【裁判案由】    妨害自由
【裁判全文】
最高法院刑事判決            九十八年度台上字第三一六一號
上  訴  人  台灣高等法院台中分院檢察署檢察官
被      告  甲○○（原名蘇桓）
上列上訴人因被告妨害自由案件，不服台灣高等法院台中分院中
華民國九十五年九月十四日第二審更審判決（九十五年度上更(一)
字第一九八號，起訴案號：台灣台中地方法院檢察署九十年度偵
字第二一六一三號），提起上訴，本院判決如下：
    主  文
原判決撤銷，發回台灣高等法院台中分院。
    理  由
本件原判決撤銷第一審關於被告甲○○剝奪他人行動自由部分之
科刑判決，改判諭知被告無罪，固非無見。
惟查(一)被告以外之人於審判外之言詞或書面陳述，除法律有規定
者外，不得作為證據，刑事訴訟法第一百五十九條第一項定有明
文。原判決採為判斷依據之民國九十一年二月五日警員陳順良、
鄭世德、替代役男張項凱、任祥偉職務報告（見原判決五頁），
屬被告以外之人於審判外之書面陳述，如何具有證據能力，原判
決未見說明，尚有未合。(二)原判決雖以告訴人李美蘭及證人蔡春
江之指述及證述均有瑕疵，且證人陳順良、鄭世德、張項凱、任
祥偉之證詞均未能證明李美蘭有被以強拉至倉庫內、強取機車鑰
匙、脅迫綁架子女方式妨害自由，因認不能證明被告犯罪，而諭
知無罪。然告訴人於偵查中指稱：「（在九十年十月四日下午一
時多至四時，妳是否在太平市○○○路八十四之一號遭討債公司
五個人限制行動自由？）是。」「他們不讓我回去，也有拿走我
的機車鑰匙，我也不敢離開，也不能離開。他們有說馬上籌五十
萬元（新台幣），不然要綁妳的兒女，放蛇咬妳。他們人多勢眾
，我很害怕。他們叫我打電話給蔡春江籌錢，蔡春江問我是否在
倉庫，我說是。蔡春江就知道我被限制行動自由，打電話報警。
之後警員就到了，警察沒有處理，只是護送我離去。」（見九十
年度偵字第二一六一三號偵查卷九十四頁）。證人蔡春江於偵查
中證稱：「（在九十年十月四日下午，李美蘭有無打電話叫你籌
錢？）她下午我忘記她幾點打電話過來，我有感覺情況不妙，我
主動問她說妳是否被押住了，要不要報警，她回答我是（被押住
）要報警，我就打給新平派出所。」（見同上卷九十五頁）。共
同被告謝國旭於警詢時亦供稱：「我有拿行動電話請她（指告訴
人）調（新）台幣五十萬（元）清償債務。」（見同上卷二十五
頁）。上開所述如果無訛，倘告訴人未受脅迫限制行動自由，何
需打電話向蔡春江籌錢，及嗣後由警護送離開。原判決謂告訴人
與證人蔡春江之指訴及證述有瑕疵，非無研求餘地。而警員陳順
良等人於抵現場時，被告與告訴人等均已在倉庫外路旁，業據證
人陳順良、鄭世德及被告在原審敘明（見原審上更(一)卷三十七、
三十八、四十三頁背面）。則陳順良、鄭世德、張項凱、任祥偉
自無從目睹告訴人所指遭妨害自由情事。原判決以彼等未能證明
告訴人有被妨害自由，作為被告無罪之論據，亦有可議。究竟告
訴人有無遭被告與謝國旭等人剝奪行動自由，仍有調查審認之必
要。以上或為上訴意旨所指摘，或為本院得依職權調查之事項，
應認原判決仍有撤銷發回之原因。
據上論結，應依刑事訴訟法第三百九十七條、第四百零一條，判
決如主文。
中    華    民    國  九十八  年    六    月   十一   日
                      最高法院刑事第二庭
                          審判長法官  陳  世  淙
                                法官  許  錦  印
                                法官  蘇  振  堂
                                法官  蕭  仰  歸
                                法官  林  立  華
      本件正本證明與原本無異
                                      書  記  官
中    華    民    國  九十八  年    六    月   十五   日
                                                      K


司法院資訊處製作；財團法人民間司法改革基金會備份。
